最高法院民事裁定　　　　　　九十四年度台抗字第一０二二號
　　抗　告　人　己○○
　　　　　　　　辛○○
　　　　　　　　丁　○
　　　　　　　　　　　　4樓
　　　　　　　　癸○○
　　　　　　　　丙○○
　　　　　　　　壬○○
　　　　　　　　　　　　10號.
上列抗告人因與庚○○等間請求塗銷土地所有權移轉登記事件，
對於中華民國九十四年七月十九日台灣高等法院台中分院裁定（
九十四年度上字第二八號）提起抗告，本院裁定如下：
    主  文
原裁定廢棄，應由台灣高等法院台中分院更為裁判。
    理  由
按在第二審為訴之變更或追加，非經他造同意，不得為之。但民
事訴訟法第二百五十五條第一項第二款至第六款情形，不在此限
。又請求之基礎事實同一者，縱於訴狀送達後，原告仍得將原訴
變更或追加他訴，無須得被告同意，此觀民事訴訟法第四百四十
六條第一項、第二百五十五條第一項第二款規定自明。原告於第
二審為訴之追加，苟其請求之基礎事實同一者，即非法所不許。
所謂請求之基礎事實同一，係指變更或追加之訴與原訴之原因事
實有其共同性，各請求之主張在社會生活上可認為共通性或關連
性，而就原請求之訴訟及證據資料，在審理時於相當程度範圍內
具有同一性或一體性，得加以利用，俾先後兩請求在同一程序得
加以解決，避免重複審理，進而為統一解決紛爭，符合訴訟經濟
者，即屬之。本件抗告人在第一審主張：坐落南投縣竹山鎮○○
段五八０地號土地原為抗告人六人及相對人戊○○、乙○、庚○
○等三人因繼承而取得，應有部分各九分之一。相對人甲○○因
其廟宇在九二一地震時震毀，相對人戊○○、乙○及庚○○，未
通知伊是否願優先購買系爭土地情形下，即出售其等系爭土地應
有部分共三分之一予相對人甲○○，並於民國九十一年十二月三
十日偽造伊已放棄優先購買系爭土地之切結書，向南投縣竹山地
政事務所申請移轉應有部分三分之一所有權登記，於九十二年一
月十四日以買賣為原因，完成移轉登記。相對人共同侵害伊優先
購買系爭土地之權利，依民法第二百十三條規定，應負回復原狀
義務。又被上訴人間買賣系爭土地之契約，係指定買賣共有土地
特定部分，買賣過程亦違反誠信原則，其法律行為應無效。因而
求為判決塗銷被上訴人間於九十二年一月十四日以買賣為原因所
為移轉登記。嗣於原法院主張被上訴人通謀侵奪伊之法定權利（
即優先承買權），偽造伊放棄優先承買權切結書，追加依民法第
二百四十四條第二項規定，請求撤銷被上訴人侵害上訴人權利之
行為，並塗銷系爭土地前揭所有權移轉登記。其同係主張被害人
侵害其優先承買權及偽造其放棄優先承買權切結書，亦同係請求
相對人塗銷系爭土地所有移轉登記。則其兩所請求之主張事實，
同為侵害抗告人之優先承買權利，在證據資料之利用上亦有其一
體性及共通性，且同時係請求相對人塗銷系爭土地所有權移轉登
記，能否謂其請求之基礎事實並非同一，非無研究餘地。原審未
遑詳加勾稽，遽以裁定駁回抗告人在第二審之追加之訴，尚嫌速
斷。抗告論旨，指摘原裁定不當，求予廢棄，非無理由。
據上論結，本件抗告為有理由，依民事訴訟法第四百九十二條，
裁定如主文。
中　　華　　民　　國　九十四　年　 十一 　月　　十　　日
                      最高法院民事第七庭
                          審判長法官  劉　延　村
                                法官  劉　福　來
                                法官  陳　重　瑜
                                法官  陳　國　禎
                                法官  鄭　傑　夫
      本件正本證明與原本無異
                                      書  記  官
中　　華　　民　　國　九十四　年　　十一　月　二十二　日
                                                      Ｍ
